臺灣高等法院高雄分院刑事裁定　　　　110年度毒抗字第382號
抗　告　人
即　被　告　郭貴榮



上列抗告人因聲請強制戒治案件，不服臺灣屏東地方法院中華民
國110年8月18日裁定(110年度毒聲字第716號)，提起抗告，本院
裁定如下：
    主  文
抗告駁回。
    理  由
一、原裁定意旨略以：抗告人即被告郭貴榮（下稱抗告人），因
    施用第一級毒品海洛因，經本院裁定送觀察、勒戒所後，嗣
    經法務部矯正署高雄戒治所評估後，綜合判斷抗告人有繼續
    施用毒品傾向，有卷附之有無繼續施用毒品傾向證明書及評
    估標準紀錄表可查，爰依毒品危害防制條例第20條第2 項後
    段、第3 項，裁令抗告人入戒治處所強制戒治，期間為6 個
    月以上，至無繼續強制戒治之必要為止，但最長不得逾1 年
    等語。
二、抗告意旨略以：抗告人因施用第一級毒品海洛因，臺灣屏東
    地方法院以110 年度毒聲字第716 號裁定送觀察、勒戒所後
    ，雖經法務部矯正署高雄戒治所評估後，認定抗告人有繼續
    施用毒品傾向，惟所內心理師於評估時，僅詢問抗告人初次
    及最後施用毒品時日，僅費時3 至4 分鐘即完成評估，並以
    抗告人入所時採集之尿液有毒品反應，即判定抗告人有繼續
    施用毒品之傾向，實與本次毒品危害防制條例修法之美意有
    違，爰依法提起抗告，請求撤銷原裁定，抗告人若有再犯願
    接受重刑制裁云云。
三、按觀察、勒戒後，檢察官或少年法院（地方法院少年法庭）
    依據勒戒處所之陳報，認受觀察、勒戒人無繼續施用毒品傾
    向者，應即釋放，並為不起訴之處分或不付審理之裁定；認
    受觀察、勒戒人有繼續施用毒品傾向者，檢察官應聲請法院
    裁定或由少年法院（地方法院少年法庭）裁定令入戒治處所
    強制戒治，其期間為6 個月以上，至無繼續強制戒治之必要
    為止，但最長不得逾1 年，毒品危害防制條例第20條第2 項
    定有明文。次按勒戒處所應注意觀察受觀察、勒戒人在所情
    形，經醫師研判其有或無繼續施用毒品傾向後，至遲應於觀
    察、勒戒期滿之15日前，陳報該管檢察官或少年法院（庭）
    ，觀察勒戒處分執行條例第8 條第1 項亦定有明文。依據上
    開規定，受觀察、勒戒人有無繼續施用毒品之傾向，係由醫
    師研判。而關於有無繼續施用毒品傾向之評估標準，法務部
    已於民國110 年3 月26日以法矯字第11006001760 號函修正
    頒布「有無繼續施用毒品傾向評估標準紀錄表」、「有無繼
    續施用毒品傾向評估標準評分說明手冊」，上開評分說明手
    冊載明判定之原則：「受觀察勒戒人入所後，經過2 週時間
    的觀察、勒戒，由處所及醫療人員依據其各項紀錄、資料及
    觀察勒戒期間之行為表現，加以評分。在勒戒人入所4-6 週
    後，可再做一次評估以做必要之評分修正。每一大項皆有靜
    態因子與動態因子。先以靜態因子分數評分，靜態因子分數
    總分在60分（含）以上為『有繼續施用毒品傾向』；60分以
    下，與動態因子分數相加，如果總分在60分（含）以上，為
    『有繼續施用毒品傾向』」，又評估標準紀錄表及說明手冊
    中「前科紀錄與行為表現」之第1 題及第3 題之計分方式修
    正如下( 餘無修正) ：（一）第1 項「毒品犯罪相關司法紀
    錄」：計分方式修正為每筆( 次) 5 分，總分上限為10分；
    （二）第3 項「其他犯罪相關紀錄」：計分方式修正為每筆
    （次）2 分，總分上限為10分。而「前科紀錄與行為表現」
    係評估毒品犯罪相關司法紀錄、首次毒品犯罪年齡、其他犯
    罪相關紀錄、入所時尿液毒品檢驗、所內行為表現等因素；
    「臨床評估」係評估物質使用行為、合法物質濫用、使用方
    式、使用年數、精神疾病共病（含反社會人格）、臨床綜合
    評估（含病識感、動機、態度、就醫意願）等因素；「社會
    穩定度」則係評估工作、家庭等因素。是被告有無「繼續施
    用毒品傾向」，係依具體個案之臨床實務及相關事證等情綜
    合判定，有其相當之專業依據及標準，且涉及專門醫學，又
    衡酌強制戒治之目的，係為協助施用毒品者戒斷毒品之心癮
    及身癮所為之一種保安處分類型，而該評估標準係將與判斷
    有無繼續施用傾向之相關因素加以列舉及量化，適用於每一
    位受觀察、勒戒處分之人，具一致性、普遍性、客觀性，以
    利執法者判定受勒戒人有無繼續施用毒品傾向，倘其評估由
    形式上觀察，無擅斷或濫權等明顯不當之情事，法院應予尊
    重。
四、本院查：
（一）抗告人於執行觀察、勒戒期間之110年7月27日，經法務部
      矯正署高雄戒治所附設勒戒處依法務部110年3月26日修正
      後之評估標準計算，認其1.前科紀錄與行為表現部分：(
      1)毒品犯罪相關司法紀錄「有，16筆」，(2)首次毒品犯
      罪年齡為「21歲至30歲歲以下」，(3)其他犯罪相關紀錄
      「有，4筆」，(4)入所時尿液毒品檢驗為「有一種藥物反
      應」，(5)所內行為表現分（重度違規、輕度違規）「持
      續於所內抽菸」；2.臨床評估部分：(1)多重毒品濫用為
      「無」，(2)合法物質濫用為「有，種類：菸」，(3)使用
      方式為「注射使用」，(4)使用年數為「超過1年」，(5)
      精神疾病共病（含反社會人格）為「無」，(6)臨床綜合
      評估（含病識感、動機、態度、就醫意願，評定為「極重
      」）；3.社會穩定度部分：(1)工作：為「全職工作-製造
      冰糖」，(2)家庭：家人藥物濫用為「有」，(3)入所後家
      人是否訪視為「無」，出所後是否與家人同住為「是」。
      以上1 至3 計分，合計總分為64分（靜態因子55分，動態
      因子9 分），經評定仍為「有繼續施用毒品傾向」等情，
      有臺灣高等法院被告前案紀錄表、法務部矯正署高雄戒治
      所110 年8 月10日高戒所衛字第11010008120 號函暨所附
      有無繼續施用毒品傾向證明書及評估標準紀錄表在卷可憑
      。
（二）抗告意旨辯稱：評估過程僅詢問抗告人之初次、最後施用
      毒品之時日，僅費時3至4分鍾、不應以抗告人入所時所採
      集之尿液有毒品反應作為判斷依據云云。然上揭評估詳列
      之各項靜態因子、動態因子，及細目之配分、計算及上限
      ，均係依據專業知識制定，並由勒戒處所醫師及相關專業
      知識經驗人士，依據其臨床實務及具體事證，在執行觀察
      、勒戒期間，依主管機關即法務部訂頒之評估基準進行，
      依其專業知識經驗，評估被告之人格特質、臨床徵候、環
      境相關因素所為之綜合判斷，不僅有實證依據，更有客觀
      標準得以評比，尚非評估之醫師得以主觀擅斷，為依科學
      驗證所得之結論，且客觀上並無逾越裁量標準，自得憑以
      判斷抗告人有無繼續施用毒品傾向，法院亦宜予尊重。況
      前開各項分數之計算並無錯漏，且經修正後之評估標準評
      定後，總得分在60分以上，抗告人確有繼續施用毒品之傾
      向，而達應施以強制戒治之標準。抗告意旨以前詞抗辯，
      顯然無憑。
（三）毒品危害防制條例第20條第2 項關於強制戒治之規定，係
      屬強制規定，只要觀察、勒戒後，經評定受觀察、勒戒人
      有繼續施用毒品傾向者，檢察官即應聲請法院裁定受觀察
      、勒戒者令入戒治處所強制戒治，其中並無任何例外規定
      。是以，抗告人前經原審法院裁定令入勒戒處所施以觀察
      勒戒，既經專業評估有繼續施用毒品傾向，無法戒斷毒癮
      ，自有依法再施以強制戒治之必要。原審法院依據檢察官
      之聲請意旨並參酌前開勒戒處所出具之有無繼續施用毒品
      傾向證明書等卷證資料，因而裁令抗告人入戒治處所接受
      強制戒治，於法即無不合。至抗告意旨稱：抗告人若有再
      犯，願受重刑制裁云云，與抗告人是否有繼續施用毒品之
      傾向及應否施以強制戒治之判斷無涉，抗告人執此提起抗
      告，自屬無據。
五、綜上，原審認檢察官之聲請為有理由，依毒品危害防制條例
    第20條第3 項、第2 項後段規定，裁定抗告人令入戒治處所
    施以強制戒治，其期間為6 個月以上，至無繼續強制戒治之
    必要為止，但最長不得逾1 年。經核並無不合，抗告人執前
    詞指摘原裁定不當，為無理由，應予駁回。
據上論結，應依刑事訴訟法第412 條，裁定如主文。
中    華    民    國  110     年    9     月    27    日
                  刑事第二庭    審判長法  官 孫啓強
                                      法  官 鄭詠仁
                                      法  官 范惠瑩
以上正本證明與原本無異。
不得再抗告。
中    華    民    國  110     年    9     月    27    日
                                      書記官 陳勃諺